【裁判字號】    97,交易,56
【裁判日期】    980224
【裁判案由】    過失傷害
【裁判全文】
臺灣基隆地方法院刑事判決              97年度交易字第56號
公  訴  人  臺灣基隆地方法院檢察署檢察官
被      告  丁○○
上列被告因過失傷害案件，經檢察官提起公訴（97年度偵字第28
04號），被告就被訴事實為有罪之陳述，本院裁定改依簡式審判
程序審理後判決如下：
    主  文
丁○○因過失傷害人致重傷，處有期徒刑陸月，如易科罰金，以
新臺幣壹仟元折算壹日。
    事  實
一、丁○○前有多次酒後駕車紀錄，且業因於民國96年6 月20日
    酒後駕車案件，遭主管機關吊扣所領取之重型機車駕駛執照
    ，期間自96年7 月3 日起至97年7 月2 日止。詎其猶未記取
    酒後不駕駛動力交通工具之教訓，而於所領取之重型機車駕
    駛執照經吊扣期間之97年4 月30日上午10時許，先在臺北縣
    瑞芳鎮○里路216 號住處飲用不詳數量之摻有保力達之米酒
    等酒精性飲料，復於同日下午3 時許，在臺二線77公里處，
    再次飲用數量不詳之啤酒之酒精性飲料，已達不能安全駕駛
    動力交通工具之程度，竟不顧公眾之安危，於同日下午4時
    許，自臺二線77公里處，騎乘其所有AE2-820號重型機車，
    後附載友人甲○○，欲返回甲○○位於臺北縣瑞芳鎮之住處
    ，同日下午4時30分許，途經臺北縣瑞芳鎮台二線與金水公
    路交岔路口，丁○○欲右轉進入金水公路，而依當時客觀情
    形，並無使其不能注意之情形，詎丁○○竟因酒後無法適切
    操控所騎乘之機車，致機車失控，自行摔倒在地，後附載之
    甲○○亦隨之倒地，因而受有左側顳葉硬腦膜下出血、右眼
    挫傷併結膜下出血、臉部1公分撕裂傷、右腿多處瘀青、胸
    部挫傷、短期記憶喪失等傷害及嗅覺喪失之重傷害。嗣臺北
    縣政府警察局瑞芳分局員警丙○○、乙○○據報到場處理時
    ，丁○○雖停留在現場，然未及向丙○○、乙○○坦承係肇
    事人，在場之目擊車禍發生之薛文嘉即先行向丙○○、乙○○指出丁○○係車禍肇事人，丙○○、乙○○乃依規對丁○○施以呼氣酒精濃度測試，結果達每公升0.89毫克（丁○○
    所犯酒後駕車公共危險罪部分，業經本院判處拘役50日確定
    ），因而查悉上情。
二、案經甲○○告訴暨臺北縣政府警察局瑞芳分局報告臺灣基隆
    地方法院檢察署檢察官偵查後起訴。
    理  由
壹、程序事項：
    被告丁○○所犯者非為死刑、無期徒刑、最輕本刑為3 年以
    上有期徒刑之罪或高等法院管轄第一審案件，其於準備程序
    進行中，先就被訴事實為有罪之陳述，經告知其簡式審判程
    序之旨，並聽取公訴人、被告之意見後，本院業已依刑事訴
    訟法第273 條之1 第1 項之規定，裁定改以簡式審判程序進
    行本案之審理。
貳、實體事項：
一、上揭事實，業據被告於警詢、偵訊及本院審理時坦承在卷，
    核與證人即被害人甲○○、證人即目擊車禍發生之薛文嘉於
    警詢及偵訊時所證情節相符，並據證人即到場處理員警丙○○及乙○○於本院審理時結證在卷，且有道路交通事故調查
    報告表(一)(二)、道路交通事故現場圖1 份、現場及車損等照片
    18張附卷可稽。又按汽車駕駛人於飲用酒類或其他類似物後
    ，其吐氣所含酒精濃度超過每公升0.25毫克或血液中酒精濃
    度超過百分之0.05以上，不得駕車，道路交通安全規則第11
    4 條第2 款定有明文。查被告於車禍肇事後，經警測得其呼
    氣酒精濃度達每公升0.89毫克，有酒精測定紀錄表1 紙存卷
    可憑，足見其係因酒後操控機車能力欠佳，致於騎乘機車右
    轉時失控，自行摔倒在地，是其對於本件車禍之發生有過失
    之事實，至堪認定。再查，證人甲○○因被告上開駕駛過失
    行為，受有左側顳葉硬腦膜下出血、右眼挫傷併結膜下出血
    、臉部1 公分撕裂傷、右腿多處瘀青、胸部挫傷、短期記憶
    喪失等傷害及嗅覺喪失之重傷害，亦有衛生署基隆醫院診斷
    證明書2 紙、行政院國軍退除役官兵輔導委員會臺北榮民總
    醫院97年12月1 日北總耳字第0970024089號及同院98年1 月
    8 日北總耳字第0980026672號函各1 份在卷可資為憑。是被
    告之過失行為與證人甲○○所受之傷害結果間，具有相當因
    果關係。綜上，本件事證明確，被告犯行洵堪認定，應依法
    論科。
二、查證人甲○○因本件車禍致其嗅覺功能低下，喪失嗅覺分辨
    及認知能力，有前引行政院國軍退除役官兵輔導委員會臺北
    榮民總醫院函可憑，屬受有刑法第10條第4項第3款毀敗或嚴
    重減損嗅能之重傷害。故核被告所為，係犯刑法第284條第1
    項後段之過失傷害人致重傷罪。次按汽車駕駛人，無駕駛執
    照駕車、酒醉駕車、吸食毒品或迷幻藥駕車、行駛人行道或
    行經行人穿越道不依規定讓行人優先通行，因而致人受傷或
    死亡，依法應負刑事責任者，加重其刑至二分之一。被告於
    本件係酒後駕車，業如前認定，且查其於本件車禍發生時，
    所領取之重型機車駕駛執照業於96年6月20日因酒後駕車之
    公共危險案件，經主管機關吊扣1年，期間自96年7月3日起
    至97年7月2日止，有交通部公路總局臺北區監理所基隆監理
    站98年2月11日北監基二字第0981000331號函暨附件1份在卷
    可憑，是被告於本件車禍發生時顯無適當之駕駛執照，其因
    無駕駛執照駕車及酒醉駕車之原因，使證人甲○○受傷，爰
    依上開條例規定加重其刑至二分之一。爰審酌被告前有多次
    酒後駕車紀錄，有臺灣高等法院被告全國前案紀錄表1份在
    卷可按，竟不知悔改，復再次酒後駕車，並附載證人甲○○
    ，因而釀致本件車禍發生，其過失情節非輕，且致證人甲○○受有嗅覺喪失之重傷害，所生危害非輕，兼衡其雖於犯後
    始終坦承犯行，然迄未賠償證人甲○○所受損害等一切情狀
    ，量處如主文所示之刑，並諭知易科罰金之折算標準。
據上論斷，應依刑事訴訟法第284 條之1 、第273 條之1 第1 項
第299 條第1 項前段，刑法第284 條第1 項後段、第41條第1 項
前段，刑法施行法第1 條之1 第1 項、第2 項前段，道路交通管
理處罰條例第86條第1 項，判決如主文。
本案經檢察官戊○○到庭執行職務。
中    華    民    國    98    年     2    月    24    日
                        交通法庭  法  官  劉桂金
以上正本證明與原本無異。
如不服本判決應於收受送達後10日內向本院提出上訴書狀，並應
敘述具體理由；其未敘述上訴理由者，應於上訴期間屆滿後20日
內向本院補提理由書 (均須按他造當事人之人數附繕本)「切勿
逕送上級法院」。
中    華    民    國    98    年     2    月    24    日
                                  書記官  簡羽勤
附錄論罪法條：
刑法第284條第1項
因過失傷害人者，處6 月以下有期徒刑、拘役或5 百元以下罰金
，致重傷者，處1 年以下有期徒刑、拘役或5 百元以下罰金。


司法院資訊處製作；財團法人民間司法改革基金會備份。
